---
title: "Examen de Admision Practico"
author: "Benjamin Lopez"
date: "6/4/2021"
output: pdf_document
editor_options: 
  markdown: 
    wrap: 72
---

## Problema 1

Generar una tabla con 3 columnas: Fecha Confirmados de SARS-CoV2 en
Sonora por fecha usando la fecha de inicio de síntomas (no acumulados)
Decesos (entre los confirmados) por fecha.

Para resolver este problema se utiliza el archivo
200511COVID19MEXICO.csv indicado en el ejercicio, el cual contiene la
informacion de los casos de covid en mexico hasta esa fecha, de igual
manera se hace uso de los archivos Catalogos_0412.xlsx y el archivo
Descriptores_0419.xlsx para dale una interpretacion a los datos.

En esta ocacion hare uso de R con RStudio para resolver el problema.

Pasos a seguir para la solucion del problema:

1.- importamos los datos en R, extrayendolos del archivo CSV
"200511COVID19MEXICO.csv" ejecutando la siguiente linea de codigo;

```{r cars}
datosNacionales<-read.csv("200511covid19mexico.csv",header=T ,sep=",")
```

datosNacionales es el vector en el que guardare la informacion extraida
del CSV. utilizamos la funcion read.csv indicando el nombre del archivo.
el parametro header para indicar que la primera linea son los nombres de
las columnas sep para indicar que el separador de los datos es la ",".

2.- Posteriormente creamos un conjunto de datos con los nombres de las
columnas que nos interesa extraer del vector:

```{r }
header<- c("FECHA_SINTOMAS","FECHA_DEF","RESULTADO","ENTIDAD_RES")
```

3-. ahora procedemos a extrear las columnas que necesitamos del vector
datos nacionales

```{r }
AuxiliarDatosNacionales<-subset(datosNacionales,select = header)
```

AuxiliarDatosNacionales almacenara la informacion extraida de
datosNacionales con las columnas expecificadas en el conjunto header.

Una vez hecho esto procedemos a extraer la informacion que nos pide el
problema, pero primero tenemos que revisar el diccionario y catalogo de
la base de datos

Se nos pide la fecha de inicio de sintomas que esta representada por la
columna "FECHA_SINTOMAS" la cual Idenitifica la fecha en que inició la
sintomatología del paciente.

Para los casos confirmado hacemos uso de la columna RESULTADO la cual
puede albergar 3 claves: 1,2,3 que significan Positivo,No Positivo y
pendiente respectivamente.

Para identificar el estado de sonora encontramos que el codigo asignado
para esta es el 26.

4.- por ultimo para las fechas de defuncion a menos que sea una fecha
valida podemos interpretar que no ha habido deceso.

```{r }
SonoraFallecidos<- subset(AuxiliarDatosNacionales,ENTIDAD_RES == 26 & RESULTADO == 1 & FECHA_DEF != "9999-99-99")
```

5.- Por ultimo exportamos la informacion al archivo Tabla1.CSV son la
siguiente instruccion:

```{r }
write.csv(SonoraFallecidos,"Tabla1.csv")
```
